臺灣桃園地方法院民事裁定　　　　　　　　 100年度消債抗字第8號
抗　告　人　陳進忠
代　理　人　李宏文律師
上列抗告人因消費者債務清理條例聲請更生事件，對於民國99年
12月21日本院民事庭99年度消債更字第180 號裁定提起抗告，本
院裁定如下：
    主  文
抗告駁回。
抗告程序費用新臺幣壹仟元由抗告人負擔。
    理  由
一、本件抗告意旨略以：原審法院所採計算標準，係以聲請人在
    民國97、98年度之所得為標準，進而認定抗告人並無不能清
    償、無重大困難之情況，然抗告人毀諾之時點，乃是在96年
    9 月間，債權銀行將所屬債權移轉給民間資產管理公司，嗣
    後因多家資產管理公司向執行法院聲請強制扣薪，導致抗告
    人收入銳減，因此欲判斷毀諾時是否有不可歸責之事由時間
    點，應以96年之薪資狀況作為依據，而當時聲請人之月薪平
    均為新台幣（下同）34,734元（412,490 ÷12＝34,734），
    因遭扣薪導致入不敷出，又抗告人於96年9 月間，每月平均
    月收入約為34,734元，扣除日常生活支出9,829 元、子女扶
    養費用5,897 元、房租4,000 元及強制扣薪13,000元後，其
    餘額只剩1,648 元，本不足清償每月12,525元之協商金額。
    為此，爰依法提起抗告，請求將原裁定廢棄，並准抗告人開
    始更生等情。
二、按消費者債務清償條例第151 條第5 項規定，債務人與金融
    機協商成立者，不得聲請更生或清算。但因不可歸責於己之
    事由，至履行顯有困難者，不在此限。查，本件抗告人於消
    費者債務清償條例施行前之95年7 月9 日（消費者債務清償
    條例於96年7 月11日經總統公布，並自公布後9 個月施行）
    ，依「中華民國銀行公會會員辦理消費者金融案件無擔保債
    務協商制」與最大債權金融機構即台新銀行達成債務清償方
    案之協商，約定抗告人應自95年8 月份起，分80期，每月10
    日以12,525元依各債權銀行債權金額比例清償各項債務至全
    部清償為止之事實，有債務協商協議書影本1 紙、無擔保債
    務還款計畫影本1 紙附於原審卷內可稽（見原審卷第48頁）
    ，又抗告人之另一債權人九鼎資產管理股份有限公司向臺灣
    臺中地方法院聲請強制執行扣押抗告人在第三人處之薪資，
    並經臺灣臺中地方法院於96年9 月3 日以中院彥民執梅字第
    58316 號執行命令扣押抗告人在第三人處之薪資等情，亦有
    前開執行命令影本1 份附卷可參（見原審卷第49頁）。是判
    斷抗告人於債權人九鼎資產管理股份有限公司向臺灣臺中地
    方法院聲請強制執行扣押抗告人在第三人處之薪資後是否因
    可歸責於己之事由，致毀諾無法依債務協商內容按月還款清
    償，自應以抗告人在96年9 月毀諾當時之收入及財產狀況為
    準，對抗告人始為公允，如以抗告人毀諾後之97、98年度綜
    合所得為計算標準，來衡量抗告人是否有不能清償債務或有
    不能清償之虞，顯然過於苛刻。是原審以抗告人於97、98年
    度綜合所得為計算標準，認抗告人平均每月所得並未超過其
    所能負擔之列，並不符合消費者債務清償條例第3 條所規定
    不能清償債務或有不能清償之虞之要件，而駁回其更生之聲
    請，尚有未洽。
三、次按債務人不能清償債務或有不能清償之虞者，得依本條例
    所定更生或清算程序，清理其債務。消費者債務清理條例第
    3 條定有明文。故債務人聲請更生或清算，須符合不能清償
    債務或有不能清償之虞之要件。又聲請更生或清算不合程式
    或不備其他要件者，法院應以裁定駁回之，但其情形可以補
    正者，法院應定期間先命補正，復為同條例第8 條所明定。
    再按法院認為必要時，得定期命債務人據實報告更生聲請前
    2 年內財產變動之狀況，並對於第43條所定事項（提出財產
    及收入狀況說明書、債權人債務人清冊等）補充陳述、提出
    關係文件或為其他必要之調查，如債務人經法院通知，無正
    當理由拒絕提出關係文件或為財產變動狀況之報告，更生之
    聲請應駁回之。消費者債務清償條例第44條、第43條、第46
    條亦分別規定甚明。經查，本院於100 年3 月4 日以裁定命
    抗告人於文到7 日內，提出如附表所示之補正事項，以調查
    其更生聲請前2 年內財產變動之狀況，並提出財產及收入狀
    況說明書等相關資料，該裁定並於100 年3 月10日送達抗告
    人，有送達證書1 紙附卷可稽（見本院卷第28頁），惟抗告
    人迄今仍未提出相關補正事項，致本院無從勾稽抗告人所陳
    是否合於開始更生之條件，且抗告人亦未說明伊未提出相關
    補正事項之理由為何，是依上揭規定，即應予駁回。
四、綜上，本件抗告人無正當理由未能提出補正相關事項，亦無
    不能清償債務或有不能清償之虞之情形，其聲請更生即於法
    不合。原裁定駁回抗告人更生聲請，雖有未當，惟結論並無
    不同，抗告意旨指摘原裁定不當，求予廢棄另為裁定，為無
    理由，應予駁回。
五、據上論結，本件抗告為無理由，依消費者債務清理條例第15
    條，民事訴訟法第495 條之1 第1 項、第449 條第1 項、第
    95條、第78條，裁定如主文。
中    華    民    國    100   年    3     月    29    日
                  民事第二庭  審判長法  官  劉克聖
                                    法  官  袁雪華
                                    法  官  高明德
附表：
一、陳報聲請人本人於聲請更生前2 年至今所有曾經使用之金融
    機構帳號（含定期存款、支票存款等在內之一切存款），表
    明各帳戶之存款餘額，並提出各帳號存摺之封面及內頁之完
    整影本各1 份（需將各帳戶之來往帳務資料更新補摺至民國
    100年3月）。如未使用金融機構帳號者，亦應陳報「無」。
二、陳報聲請人本人、被扶養人於聲請人聲請更生前2 年至今所
    有證券存摺（集保存摺）完整影本各1 份（需將各帳戶之來
    往帳務資料更新補摺至100年2月止）。如未開戶者，亦應陳
    報「無」。
三、陳報聲請人個人、及被扶養人目前是否有投保任何商業保險
    、購買股票、基金或相關之衍生性金融商品。如有，請一併
    檢具相關證明，並註明購買時間、公司、項目、金額、保單
    號碼，且陳報現有保單價值準備金之金額。如無，亦應陳報
    「無」。
四、陳報聲請人99年1 月迄今每月之薪資單據（內容須有勞健保
    、加班、扣款、應發薪資、年終獎金及實際領取薪資等細項
    之記載）。
五、請據實報告聲請前2 年內財產變動狀況（包含有償、無償行
    為所生變動；倘該段期間曾經取得或喪失不動產所有權，並
    應詳為標明不動產之地號、建號），並提出相關證明文件。
六、陳明聲請人於聲請前6 個月內有無為任何提供擔保、清償債
    務或其他有影響其餘債權人權利之行為，並提出相關證明文
    件。
上列正本證明與原本無異。
對於本裁定，除有涉及法律見解具有原則上之重要性者外，不得
再為抗告。如提再抗告，應於收受送達後10日內向本院提出再抗
告狀，並繳納再抗告費新台幣1000元。
中    華    民    國    100   年    3     月    30    日
                               書記官  崔青菁